【裁判字號】    99,監宣,137
【裁判日期】    990820
【裁判案由】    監護宣告
【裁判全文】
臺灣臺南地方法院家事裁定             99年度監宣字第137號
聲  請  人  乙○○
            丙○○
相  對  人  甲○○
上聲請人聲請對甲○○為監護宣告事件，本院裁定如下：
    主      文
宣告甲○○（男，民國○○年○○月○○日生，身分證統一編號
：Ｚ000000000號）為受監護宣告之人。
選定丙○○（女，民國○○年○月○○日生，身分證統一編號：
Ｚ000000000號）為受監護宣告之人甲○○之監護人。
指定乙○○（男，民國○○○年○月○○○日生，身分證統一編
號：Ｚ000000000號）為會同開具財產清冊之人。
聲請程序費用由受監護宣告之人甲○○負擔。
    理      由
一、本件聲請意旨略以：聲請人乙○○、丙○○之子甲○○自民
    國99年3月29日起因發生車禍致頭部外傷送往台南市立醫院
    後，轉送台南奇美醫院救治，雖延醫診治但不見起色，近日
    復轉送至晉生安養中心專職照顧，目前已有精神障礙，致不
    能為意思表示或受意思表示，或不能辨識其意思表示之效果
    ，有財團法人奇美醫院診斷證明書1份、台南市立醫院診斷
    證明書2份可證，聲請人二人為甲○○之父母，爰依民事訴
    訟法第597條之規定，聲請鈞院准予裁定對相對人甲○○為
    監護宣告，並指定聲請人丙○○為甲○○之監護人，乙○○
    為會同開具財產清冊之人等語。
二、按對於因精神障礙或其他心智缺陷，致不能為意思表示或受
    意思表示，或不能辨識其意思表示之效果者，法院得因本人
    、配偶、四親等內之親屬、最近一年有同居事實之其他親屬
    、檢察官、主管機關或社會福利機構之聲請，為監護之宣告
    ，民法第14條第1項定有明文。
三、經查，相對人甲○○未婚，而聲請人乙○○、丙○○係甲○○之父母之事實，有聲請人二人所提戶籍謄本1件附卷可稽
    ，是聲請人二人為甲○○之四親等內親屬，伊等為本件聲請
    ，自屬合法。又查，聲請人主張甲○○於99年3月29日因發
    生車禍致頭部外傷，雖延醫診治但不見起色，目前已精神障
    礙，致不能為意思表示或受意思表示，或不能辨識其意思表
    示之效果一情，亦據提出財團法人奇美醫院診斷證明書1份
    、台南市立醫院診斷證明書2份為證，且經本院審驗相對人
    甲○○之精神狀況，認其現意識仍欠清，自我照顧能力明顯
    不足，日常生活需他人24小時協助幫忙，對外界之反應、思
    考能力、自己行為之利害得失之意思能力及認知、理解判斷
    能力均有明顯缺陷，相對人甲○○無法自己處分財產，此有
    監護宣告訊問筆錄可憑；再斟酌鑑定人即行政院衛生署台南
    醫院黃隆山醫師鑑定結果認定：「6.醫學上的診斷：診斷名
    ：腦病變後遺症。7.現在身心狀態：身體狀態、精神狀態：
    一般醫學檢查：個案意識呈木訥狀態，對問話無法回答，必
    須靠鼻胃管幫忙進食、靠氣管內管幫忙呼吸、四肢變形無力
    ，無法自我行動，大小便及個人衛生須他人完全協助。精神
    檢查方面：個案的注意力、判斷能力、對人、時、地的定向
    感、記憶能力、計算能力及抽象思考能力均有明顯缺失。8.
    有關判斷能力判定之意見：不能管理處分自己財產。判斷的
    根據：個案的認知能力有明顯缺陷。9.回復可能性說明：個
    案回復可能性之機率很低。10.鑑定判定及說明：【鑑定結果
    說明】綜合一般醫學檢查及精神檢查之情形，這是一個腦病
    變後遺症的個案，個案現在意識仍不清，個案自我照顧能力
    呈明顯不足，個案的精神狀態應達不能為意思表示或受意思
    表示。【鑑定判定】(1)基於受鑑定人有精神上之障礙（植物
    人），其程度重大不能管理處分自己的財產，且回復之可能
    性低。(2)精神障礙之程度係不能為意思表示或受意思表示，
    可為監護宣告。」等語，有本院訊問筆錄及成年監護鑑定書
    在卷可佐。綜上所述，本件相對人甲○○因精神障礙，已達
    不能為意思表示或受意思表示之程度，爰依法宣告甲○○為
    受監護宣告之人。
四、再按受監護宣告之人應置監護人；法院為監護之宣告時，應
    依職權就配偶、四親等內之親屬、最近一年有同居事實之其
    他親屬、主管機關、社會福利機構或其他適當之人選定一人
    或數人為監護人，並同時指定會同開具財產清冊之人；法院
    選定監護人時，應依受監護宣告之人之最佳利益，優先考量
    受監護宣告人之意見，審酌一切情狀，並注意下列事項：一
    受監護宣告之人之身心狀態與生活及財產狀況。二受監護宣
    告人與其配偶、子女或其他共同生活之人間之情感狀況。三
    監護人之職業、經歷、意見及其與受監護宣告之人之利害關
    係。四法人為監護人時，其事業之種類與內容，法人及其代
    表人與受監護宣告之人之利害關係。修正後之民法第1110條
    、第1111條第1項、第1111條之1定有明文。查受監護宣告之
    人甲○○無配偶，而聲請人丙○○為受監護宣告之人甲○○
    之母親，此有戶籍謄本在卷供參，丙○○與受監護宣告之人
    甲○○份屬母子，關係密切，且丙○○有意願擔任甲○○之
    監護人，此有本院訊問筆錄在卷可考，綜參上情，本院認由
    聲請人丙○○負責護養及照顧甲○○並管理其財產，應能符
    合甲○○之最佳利益，自屬適當之人選，以此，爰選定聲請
    人丙○○為甲○○之監護人。又關於會同開具財產清冊之人
    部分，本院審酌聲請人乙○○為受監護宣告之人甲○○之父
    親，於本件監護宣告事件，與甲○○亦無利害關係，則由乙○○擔任會同開具財產清冊之人並無不妥，爰併指定聲請人
    乙○○為會同開具財產清冊之人。
五、依民事訴訟法第608條第1項，裁定如主文。
中    華    民    國    99    年    8     月    20    日
                  家事法庭  法  官  林富郎
以上正本證明與原本無異。
如不服本裁定關於選定監護人及指定會同開具財產清冊之人等部
分，應於送達後十日內向本院提出抗告狀（附具繕本），並繳納
抗告費新臺幣壹仟元；其餘關於宣告監護之部分，不得抗告。
中    華    民    國    99    年    8     月    20    日
                            書記官  劉毓如

司法院資訊處製作；財團法人民間司法改革基金會備份。
